【裁判字號】    98,交聲,937
【裁判日期】    980417
【裁判案由】    聲明異議
【裁判全文】
臺灣臺中地方法院交通事件裁定         98年度交聲字第937號
原處分機關  交通部公路總局臺中區監理所
受處分人    大將作工業股份有限公司
法定代理人  甲○○
代  理  人  乙○○
上列受處分人因違反道路交通管理處罰條例案件，對於交通部公
路總局臺中區監理所九十八年二月十六日所為之處分（中監違字
第裁六○－ＺＧＢ○七四六四四號裁決書）聲明異議，本院裁定
如下：
    主  文
異議駁回。
    理  由
一、原處分機關略以：受處分人大將作工業股份有限公司（下稱
    大將作公司）所有之車牌號碼六九○三─ＮＳ號自用一般小
    客車，於民國九十八年一月一日下午二時七分許，在國道三
    號高速公路南下二百四十一公里加六百公尺處，因「速限一
    百十公里，經雷達（射）測定行速為一百二十三公里，超速
    十三公里」之違規，遭內政部警政署國道公路警察局第七警
    察隊名間分隊員警依違反道路交通管理處罰條例第三十三條
    第一項第一款規定，製發公警局交字第ＺＧＢ○七四六四四
    號舉發違反道路交通管理事件通知單，受處分人於期限內到
    案提出申訴，經向內政部警政署國道公路警察局第七警察隊
    查明違規屬實，由原處分機關於九十八年二月十六日，依道
    路交通管理處罰條例第三十三條第一項第一款、第六十三條
    第一項第一款規定，以中監違字第裁六○－ＺＧＢ○七四六
    四四號裁決書，裁處罰鍰新臺幣（下同）三千元，並記違規
    點數一點，於法並無不合等語。
二、聲明異議意旨略以：本件係於九十八年一月一日，當天為元
    旦連續假期第一日，風景區○○○○道各線皆湧現車潮，不
    是塞車就是行車速度緩慢，且本案駕駛為年近五十歲之長者
    ，在車多、有大彎、行車間距小、沒有超車及前面有車之情
    況下，怎麼可能超速；又在高速公路上行車，各車輛間之跟
    車距離，依國立臺灣師範大學物理系黃福坤教授曾引用警察
    學校參考書內資料指出，於國道三號速限一百十公里，可推
    測在車速一百十公里時，後車與前車的距離應至少保持五十
    五公尺以上即十一個車身數以上才是安全距離，而由舉發照
    片可看出，不論何一車道，照片中之車輛前後目視距離大概
    都只有距離三到四個車身數左右，而本件車輛又沒有剛完成
    超車或加速準備超車動作，是以要如何超速，且在前後左右
    均有車，若本件車輛有超速，其他車輛便均有超速情事，倘
    其他車輛沒有超速，應可證明本件車輛亦沒有超速云云，為
    此聲明異議，請求撤銷原處分。
三、按汽車行駛於高速公路、快速公路或設站管制之道路，不遵
    使用限制、禁止、行車管制及管理事項之管制規則，而有行
    車速度超過規定之最高速限或低於規定之最低速限之行為者
    ，處汽車駕駛人三千元以上六千元以下罰鍰，道路交通管理
    處罰條例第三十三條第一項第一款定有明文。又依違反道路
    交通管理事件統一裁罰基準及處理細則第二條第二項之違反
    道路交通管理事件統一裁罰基準表規定，違反道路交通管理
    處罰條例第三十三條第一項第一款超過規定之最高速限未滿
    二十公里之小型車，期限內到案者者，處三千元罰鍰。另按
    汽車駕駛人有第三十三條第一項情形者，除依原條款處罰鍰
    外，並予記違規點數一點，同條例第六十三條第一項第一款
    亦定有明定。
四、經查：
  (一)受處分人所有之上開車輛，於九十八年一月一日下午二時七
    分許，在國道三號南下二百四十一公里加六百公尺處，經國
    道公路警察局第七警察隊名間分隊員警以雷射測速槍檢測有
    「速限一百十公里，經雷達（射）測定行速為一百二十三公
    里，超速十三公里」之違規，而遭該分隊依違反依道路交通
    管理處罰條例第三十三條第一項第一款規定，製發公警局交
    字第ＺＧＢ○七四六四四號舉發違反道路交通管理事件通知
    單，到案期間為九十八年二月十五日，經受處分人於該日向
    原處分機關申訴，由舉發單位函覆舉發無訛，原處分機關即
    於九十八年二月十六日以中監違字第裁六○－ＺＧＢ○七四
    六四四號裁決書處罰鍰三千元，並記違規點數一點等情，有
    上揭舉發通知單及原處分裁決書各一件附卷可參，足認受處
    分人所有之上開車輛確有於前揭時、地為警查獲超速之情事
    。
  (二)按雷射槍測速照相儀器係值勤人員經由測速器之瞄準鏡對準
    目標（單一車輛）扣發射扳機即可精準測出所瞄準目標之速
    度，系統將攝取車輛之影像，所拍攝照片均輸入電腦雷射槍
    測速照相軟體內，行速數據、測距、車輛影像、十字絲、並
    顯示其牌照列印輸出，且本件採證照片（照片中均顯示日期
    、時間、執行分隊、值勤人員臂章號碼、速限、來向行速、
    測距、地點、雷射槍測速器器號）內容完整，並無違反操作
    程序等情，業據內政部警政署國道公路警察局第七警察隊九
    十八年二月九日公警七交字第○九八○七七○三○五號函覆
    在卷。又本件員警取締所使用雷射測速儀，係經我國經濟部
    標準檢驗局檢定合格後，核發雷射測速儀檢定合格證書（檢
    定日期：九十七年六月四日、有效期限：九十八年六月三十
    日、檢定合格單號：Ｍ○ＧＢ0000000），有內政部
    警政署國道公路警察局第七警察隊九十八年四月六日公警七
    交字第○九七○七○二五五二號函覆之經濟部標準檢驗局雷
    射測速儀檢定合格證書一紙在卷可稽，則該雷達測速儀在本
    件舉發時尚在檢定合格期間，足見本件警方係以精準之科學
    儀器測速舉發，並無違誤。
  (三)受處分人雖以前詞置辯，惟從本件舉發照片上可見，受處分
    人所有之六九○三─ＮＳ號自小客車係清楚位於照片正中央
    ，並在雷達測速儀瞄準之十字中心點上，故無混淆誤判之可
    能。又舉發當日為元旦假期第一天，舉發照片中前後車跟車
    距離雖不大，然依舉發照片判斷該路段車輛仍在行駛中，並
    非全然停止塞住不動，受處分人所有之前揭車輛既經警以檢
    定合格之雷達測速儀檢測有超速之事實，自難以駕駛年紀甚
    長、車潮較大及前後車距很近，不可能以高達一百二十三公
    里之速度行駛云云，為其未曾超速之論據。另受處分人提出
    資料指出在高速公路跟車距離時，以國道三號速限一百十公
    里時，需保持五十五公尺以上及十一個車身數以上才是安全
    距離，然此一報告資料係提供汽車駕駛人駕駛時的反應時間
    及行車安全距離，而提醒駕駛人小心駕駛，然並不能就因此
    認定本件駕駛人或其他車輛駕駛人有依該安全跟車距離行駛
    ，受處分人空言抗辯該駕駛依速限行使云云，不足採信。
  (四)綜上所述，本件受處分人前揭置辯實非可採，受處分人所有
    之前揭車輛既有超速違規之事實，自應予依法處罰，以維護
    交通安全。從而，原處分機關援引上開規定，以受處分人違
    規超速，裁處受處分人罰鍰新臺幣三千元，並記違規點數一
    點，並無不當，受處分人聲明異議為無理由，應予駁回。
五、據上論斷，應依道路交通管理處罰條例第八十七條第二項，
    道路交通案件處理辦法第十九條，裁定如主文。
中    華    民    國    98    年    4     月    17    日
                      交通法庭  法  官  黃裕仁
上正本證明與原本無異。
如不服本裁定，應於送達後五日內，向本院提出抗告狀。
                                書記官  何惠文
中    華    民    國    98    年    4     月    17    日


司法院資訊處製作；財團法人民間司法改革基金會備份。
